臺灣臺北地方法院刑事判決
111年度審訴字第716號
公  訴  人  臺灣臺北地方檢察署檢察官
被      告  周亭慧



上列被告因詐欺案件，經檢察官提起公訴（111年度偵字第6231
號），被告於本院準備程序中就被訴事實為有罪之陳述，經本院
告以簡式審判程序之旨，並聽取當事人之意見後，裁定改行簡式
審判程序，並判決如下：
    主  文
周亭慧犯如附表二所示之罪，各處如附表二「罪名及宣告刑」欄
所示之刑，應執行有期徒刑壹年肆月。
未扣案之犯罪所得新臺幣陸佰捌拾元沒收，於全部或一部不能沒
收或不宜執行沒收時，追徵其價額。
    事  實
一、周亭慧於民國110年10月間，加入LINE通訊軟體暱稱「春風
    化雨」（後暱稱改為「小張」）、「徐小姐」等真實姓名年
    籍不詳之三人以上所組成，以實施詐術為手段之具有持續性
    、牟利性之有結構性之犯罪組織（涉犯參與組織之首次犯行
    ，業經臺灣新北地方法院以111年度金訴字第94號判處罪刑
    ），擔任提款車手之工作，其等透過LINE通訊軟體聯繫，共
    同意圖為自己不法所有，基於三人以上共同詐欺取財與掩飾
    、隱匿特定犯罪所得之來源及去向之洗錢犯意聯絡，先推由
    該詐欺集團之成員以附表一所示方式詐騙所示之人，致其等
    陷於錯誤，而依指示將附表一所示款項匯至所示人頭帳戶後
    ，周亭慧再依「小張」之指示，先至指定地點向不詳集團成
    員拿取上開人頭帳戶之提款卡及密碼，復於附表一所示時間
    ，持上開人頭帳戶提款卡至所示地點之自動櫃員機提領上開
    詐騙所得，復將領得贓款上繳予「徐小姐」，以此方式掩飾
    特定犯罪所得之本質、來源及去向，並自「徐小姐」處獲得
    提領金額2％作為報酬。
二、案經江承洋、謝英鋒、王晶宣、程彥翔訴由臺北市政府警察
    局松山分局報請臺灣臺北地方檢察署檢察官偵查起訴。
    理  由
壹、證據能力部分：
    本案據以認定事實之供述證據，公訴人及被告周亭慧於本院
    言詞辯論終結前均未爭執其證據能力，經審酌該等證據之取
    得並無違法，且與本案待證事實具有關聯性，依刑事訴訟法
    第159條之5之規定，自有證據能力；至非供述證據部分，與
    本案事實具自然關聯性，且非公務員違背法定程序所取得，
    依同法第158條之4規定反面解釋，亦具證據能力。
貳、實體部分：
一、認定事實所憑之證據及理由： 
  ㈠上揭事實，業據被告於本院審理時坦承不諱（見本院111年度
    審訴字第716號卷【下稱審訴字卷】第60頁），核與證人即
    各告訴人於警詢之證述情節相符（人別及卷證出處詳見附表
    一），且有被告本案提領清冊、本案人頭帳戶交易明細（見
    臺灣臺北地方檢察署111年度偵字第6231號卷【下稱偵字卷
    】第29、33頁）及如附表一「證據出處」欄所示之證據可佐
    （證據名稱及卷證出處詳見附表一），足認被告上開任意性
    自白確與事實相符，堪以採信。
  ㈡查被告依詐騙集團成員「小張」之指示，持人頭帳戶提款卡
    提領如附表一所示贓款後，將上開現金贓款上繳「徐小姐」
    而層層轉交，致款項之流向去向不明而無從追查，客觀上已
    製造該詐欺犯罪所得金流斷點，達成隱匿犯罪所得之效果，
    妨礙該詐欺集團犯罪之偵查，自構成洗錢防制法第2條第2款
    「掩飾或隱匿特定犯罪所得之本質、來源、去向、所在、所
    有權、處分權或其他權益者」之洗錢行為甚明。
  ㈢又被告雖未自始至終參與各階段之犯行，而僅參與提領告訴
    人受訛詐之贓款並上繳予集團成員之工作，惟其與所屬詐騙
    集團其他成年成員既為詐欺告訴人而彼此分工，參與詐欺取
    財罪之部分構成要件行為，且被告所為係詐欺取財罪所不可
    或缺之內部分工行為，並相互利用其他成員之行為，以共同
    達成犯罪之目的，堪認係在合同意思範圍內，各自分擔犯罪
    行為之一部，並相互利用他人之行為，以達犯罪之目的，被
    告於主觀上對於參與詐欺犯行之成員含自己達三人以上之事
    ，亦屬知悉，自應就所參與犯行，對於全部所發生之結果共
    同負責。
  ㈣綜上，本案事證明確，被告犯行堪以認定，應依法論科。
二、論罪科刑：
  ㈠法律適用：
  ⒈核被告各次所為，均係犯刑法第339條之4第1項第2款之三人
    以上共同詐欺取財罪及洗錢防制法第14條第1項之洗錢罪。
  ⒉起訴書犯罪事實欄雖未敘及被告洗錢犯行部分，然此部分與
    起訴論罪部分，具有裁判上一罪關係，依審判不可分原則，
    乃為起訴效力所及，被告亦就該部分犯行經本院告知後為認
    罪之陳述，本院自得併予審理。
  ㈡共犯及罪數關係：
  ⒈被告與共犯「小張」、「徐小姐」等不詳年籍之本案詐騙集
    團成年成員就上開犯行間，係在合同意思範圍內，各自分擔
    犯罪行為之一部，並相互利用他人之行為，以達遂行加重詐
    欺取財及洗錢之犯行，有犯意聯絡及行為分擔，應論以共同
    正犯。
  ⒉被告就如附表一編號2、3所示告訴人所匯款項之多次提款行
    為，乃基於詐欺取財之單一犯意，時間密接、地點相同，各
    行為之獨立性極為薄弱，在刑法評價上，以視為數個舉動之
    接續施行，合為包括之一行為予以評價，均屬接續犯，各論
    以一罪即足。
  ⒊被告各次所為，均以一行為同時觸犯三人以上共同詐欺取財
    罪及洗錢罪，均屬想像競合犯，應依刑法第55條規定，各從
    一重之三人以上共同詐欺取財罪處斷。
  ⒋被告就各告訴人所為三人以上共同詐欺取財犯行，侵害之財
    產法益不同，犯意各別，行為互殊，應予分論併罰（共4罪
    ）。
　㈢量刑審酌：
　  爰以行為人責任為基礎，審酌被告不循正途獲取財物，竟擔
    任詐欺集團提款車手，使各告訴人受有財產損害，並危害財
    產交易安全，實屬不該，惟念被告犯後坦認犯行，且非居於
    詐欺犯罪主導地位，併參酌其已與如附表一編號1、3所示告
    訴人和解並各賠償新臺幣（下同）5,000元等情，有調解筆
    錄、和解筆錄可證（見審訴字卷第67、69頁）、到庭之告訴
    人於本院所陳關於被告量刑之意見（見審訴字卷第64頁），
    兼衡被告審理時自述高中畢業之智識程度、單身、現無業、
    仰賴之前的存款及兒子資助房租等生活狀況（見審訴字卷第
    64頁），暨其獲利、犯罪動機、目的、手段及各告訴人被詐
    欺之財物金額（被告提款金額）高低等一切情狀（被告於本
    院審理時坦承起訴罪名，是就被告所犯洗錢防制法部分，原
    應減輕其刑，然被告就上開犯行係從一重論處三人以上共同
    詐欺取財罪，是此部分想像競合輕罪得減刑部分，本院量刑
    時併予審酌），各量處如附表二「罪名及宣告刑」欄所示之
    刑。另考量被告所為上揭犯行手法近似、相隔時間非長、所
    侵害法益之同質性高、數罪對法益侵害之加重效應較低等不
    法及罪責程度，定其應執行之刑如主文第1項所示。
三、沒收之說明：
  ㈠被告於本院審理時自陳：本案報酬是以提領款項之2％計算等
    語（見審訴字卷第55頁），是其就如附表一編號2、4所示犯
    行之犯罪所得計為680元【計算式：（附表一編號2提領款項
    2萬4,000元＋附表一編號4提領款項1萬元）×2％】，既未實際
    賠償如附表一編號2、4所示之告訴人，自應依同法第38條之
    1第1項前段及同條第3項之規定，宣告沒收，於全部或一部
    不能沒收或不宜執行沒收時，追徵其價額。至於被告已賠償
    如附表一編號1、3所示告訴人，業如前述，實際上已填補上
    開告訴人所受之部分損害，且逾其此部分犯行報酬總額，如
    再予沒收或追徵，將有過苛之虞，爰依刑法第38條之2第2項
    之規定，不予宣告沒收。
　㈡另審酌被告本案犯行僅係負責取款之角色，並非主謀者，且
    衡諸目前司法實務查獲之案件，其於上繳後，對於詐得財物
    即無處分權限，是本案前揭贓款不予宣告沒收，附此敘明。
據上論斷，應依刑事訴訟法第273條之1第1項、第299條第1項前
段（依法院辦理刑事訴訟案件應行注意事項第159點，判決書據
上論結部分，得僅引用應適用之程序法條），判決如主文。
本案經檢察官王文成提起公訴，檢察官黃耀賢到庭執行職務。
中　　華　　民　　國　　111 　年　　6 　　月　　29　　日
                  刑事第二十庭  法  官　賴鵬年
以上正本證明與原本無異。 
如不服本判決應於收受送達後20日內向本院提出上訴書狀，並應
敘述具體理由；其未敘述上訴理由者，應於上訴期間屆滿後20日
內向本院補提理由書（均須按他造當事人之人數附繕本）「切勿
逕送上級法院」。告訴人或被害人如對於本判決不服者，應具備
理由請求檢察官上訴，其上訴期間之計算係以檢察官收受判決正
本之日期為準。 因疫情而遲誤不變期間，得向法院聲請回復原
狀。
                                書記官　萬可欣 
中　　華　　民　　國　　111 　年　　6 　　月　　29　　日
附錄本案論罪科刑法條全文：
中華民國刑法第339條之4
犯第339條詐欺罪而有下列情形之一者，處1年以上7年以下有期
徒刑，得併科1百萬元以下罰金：
一、冒用政府機關或公務員名義犯之。
二、三人以上共同犯之。
三、以廣播電視、電子通訊、網際網路或其他媒體等傳播工具，
    對公眾散布而犯之。
前項之未遂犯罰之。
洗錢防制法第14條
有第二條各款所列洗錢行為者，處7年以下有期徒刑，併科新臺
幣5百萬元以下罰金。
前項之未遂犯罰之。
前二項情形，不得科以超過其特定犯罪所定最重本刑之刑。
附表一：
編號 告訴人 詐騙方式、時間及金額 匯款帳戶 被告提領時間、地點及金額（不含手續費） 證據出處 1 江承洋 詐欺集團成員於110年11月15日前某日，在社群網站FACEBOOK上，張貼販賣PLAY STATION 5遊戲機之資訊，吸引江承洋聯繫，並對其誆稱：須先行轉帳匯款後，隔日始會收到遊戲機云云，致其因而陷於錯誤，爰於同年月16日上午9時27分許，依指示匯款1萬8,000元至右列帳戶。 中華郵政股份有限公司帳號00000000000000號帳戶 110年11月16日上午9時36分，在臺北市○○區○○○路0段000號台北富邦銀行敦北分行自動櫃員機前提領一空 ①證人即告訴人江承洋警詢時之證述（見偵字卷第15至16頁） ②報案紀錄（見偵字卷第39至45頁） ③車手提領監視器畫面擷圖（見偵字卷第35頁）  2 謝英鋒 詐欺集團成員於110年11月15日前某日，在社群網站mobile01上，張貼販賣iphone11手機及日立水波爐之資訊，吸引謝英鋒聯繫，並對其誆稱：價金共2萬4,000元，須先行轉帳匯款後始會出貨云云，致其因而陷於錯誤，爰依指示於同年月16日上午9時47分許匯款2萬4,000元至右列帳戶。 同上 110年11月16日上午10時8分至同時10分許，臺北市○○區○○○路0段000號第一商業銀行民生分行自動櫃員機前，將左列款項分次提領一空 ①證人即告訴人謝英鋒警詢時之證述（見偵字卷第17至19頁） ②報案紀錄（見偵字卷第47至57頁） ③車手提領監視器畫面擷圖（見偵字卷第35至37頁） 3 王晶宣 詐欺集團成員於110年11月15日前某日，在社群網站FACEBOOK上，張貼販賣ipad平板電腦之資訊，吸引王晶宣聯繫，並對其誆稱：須先行轉帳匯款1萬2,000元後，始會收到平板電腦，並須支付尾款5,000元云云，致其因而陷於錯誤，爰依指示於同年月16日上午9時48分許匯款1萬2,000元至右列帳戶。 同上  ①證人即告訴人王晶宣警詢時之證述（見偵字卷第21至23頁） ②報案紀錄（見偵字卷第65至72頁） ③告訴人與詐欺集團成員聯繫之紀錄截圖（見偵字卷第73頁） ④車手提領監視器畫面擷圖（見偵字卷第35至37頁） 4 程彥翔 詐欺集團成員於110年11月16日前某日，在社群網站FACEBOOK上，張貼販賣iphone12 pro max手機之資訊，吸引程彥翔聯繫，並對其誆稱：須先行轉帳匯款1萬元後，始會收到手機，並須支付尾款4,000元云云，致其因而陷於錯誤，爰依指示於同年月16日匯款1萬元至右列帳戶。 同上 110年11月16日上午10時56分至同時57分許，在臺北市○○區○○○路0段000號台北富邦銀行敦北分行自動櫃員機前，將左列款項提領一空 ①證人即告訴人程彥翔警詢時之證述（見偵字卷第25至27頁） ②報案紀錄（見偵字卷第59至64頁） ③車手提領監視器畫面擷圖（見偵字卷第37至38頁） 
附表二：
編號 犯罪事實 罪刑及宣告刑 1 如附表一編號1所示 周亭慧犯三人以上共同詐欺取財罪，處有期徒刑壹年。 2 如附表一編號2所示 周亭慧犯三人以上共同詐欺取財罪，處有期徒刑壹年。 3 如附表一編號3所示 周亭慧犯三人以上共同詐欺取財罪，處有期徒刑壹年。 4 如附表一編號4所示 周亭慧犯三人以上共同詐欺取財罪，處有期徒刑壹年。